【裁判字號】    89,訴,1020
【裁判日期】    890529
【裁判案由】    違反槍砲彈藥刀械管制條例
【裁判全文】
臺灣臺中地方法院刑事判決                        八十九年度訴字第一二號
    公  訴  人  臺灣台中地方法院檢察署檢察官
    被      告  甲○○
    選任辯護人  羅淑菁律師
右列被告因違反槍砲彈藥刀械管制條例案件，經檢察官提起公訴（八十九年度偵字第
四二七八號），本院判決如左：
    主  文
甲○○未經許可，持有刀械，處拘役伍拾日，如易科罰金以佰元折算壹日。緩刑貳
年。扣案之匕首壹把，沒收。
    事  實
一、甲○○明知匕首係屬公告列管之刀械，未經許可不得非法持有，竟於民國八十六
    間，在台中縣大里市某不詳姓名朋友工廠處，取得匕首一把後因而持有，嗣於八
    十八年十二月六日下午四時十分許，在台中縣豐原市○○路○段四十六號為警搜
    索查獲，並扣得匕首一把。
二、案經台中縣警察局豐原分局報請臺灣臺中地方法院檢察署檢察官偵查起訴。
    理  由
一、訊據被告甲○○除否認上開刀械係匕首外，餘均坦承不諱，辯稱：查扣之匕首係
    友人經營之工廠委託幫忙推銷，作為樣品之用，為一般藍波刀，非匕首云云。經
    查被告持有上開刀械乙事，除被告自白外，復有匕首一把扣案可證，而該扣案之
    刀械確係槍砲彈藥刀械管制條例管制之匕首，有台中縣警察局八十八年十二月二
    十日（88）中縣警保民字第一四一五四號函附卷可稽，被告聲請送鑑定扣案之刀
    械是否管制刀械乙事，核無必要，本案事證明確，被告上開所辯，不足採信，其
    犯行堪以認定。
二、核被告所為，係犯槍砲彈藥刀械管制條例第十四條第三項之未經許可持有刀械罪
    （公訴人誤引同條例第十四條第四項）。爰審酌匕首對於社會治安、居家安寧所
    可能致生之潛在危害性，惟被告並未持以更犯其他罪行，其持有之動機、手段等
    一切情狀，量處如主文所示之刑，並諭知易科罰金折算標準。末查被告未曾受有
    期徒刑以上刑之宣告，有本院被告全國前案紀錄表及臺灣台中地方法院檢察署刑
    案查註紀錄表附卷可按，其因一時失慮，致罹本罪，經此刑之教訓，信無再犯之
    虞，本院綜核上情，認上開對被告所宣告之刑，以暫不執行為適當，爰予宣告緩
    刑，以啟自新，並觀後效。扣案之匕首一把，係違禁物，不問屬於被告與否，應
    依刑法第三十八條第一項第一款之規定，併予諭知沒收。
三、公訴意旨另以：被告未經許可，持有具殺傷力之改造四五手槍一把，因認被告另
    涉犯槍砲彈藥刀械管制條例第十一條第四項之罪云云。本件公訴人認被告涉有上
    開罪嫌，無非以扣案之改造四五手槍一把及內政部警政署刑事警察局八十八年十
    二月十三日刑鑑字第一三一五六０號鑑驗通知書一紙為其論據。惟查上開鑑驗通
    知書關於本件扣案之改造四五手槍部分，僅載明：「送驗改造四五手槍壹枝（槍
    枝管制編號0000000000），認係仿ＣＯＬＴ廠半自動手槍製造之塑膠玩具手槍，
    未發現改造情形，以打擊底火（藥）引爆子彈內火藥為發射動力，機械性能良好
    ，至於是否具殺傷力，請卓參隨附之"槍枝殺傷力鑑驗說明"」等語，有該鑑定通
    知書附卷可憑，依前開內容觀之，並未認該槍枝具有殺傷力。而所附槍枝殺傷力
    鑑驗說明之第三項載有：送驗槍枝係以擊發底火（藥）引爆內火藥為發射動力，
    依本局對同式同材質之槍枝實驗結果，倘裝填子彈適當（即裝填底火、適當火藥
    及金屬彈丸等使其適合送驗槍枝擊發，構造完整之子彈），則其最具威力之發射
    動能，均可達每平方公分二十焦耳以上，足以穿入人體皮肉層，惟槍枝之槍管部
    分為塑膠材質者，於發射前述子彈時，因子彈之爆炸高壓，可造成爆裂，其爆裂
    所造成之碎片，極易傷及持槍者等語。按該槍枝殺傷力鑑驗說明乃一定型化之文
    書，並非就個別槍枝之特性，更為精密鑑驗是否具有殺傷力，已難據此鑑定意見
    認本件扣案之槍枝具殺傷力，再者，本件槍枝槍管係屬塑膠材質，於發射子彈時
    ，可造成爆裂，並非可重覆發射，亦不足據上開槍枝之鑑驗通知書，遽認被告所
    持有之上開改造四五手槍具有殺傷力，此外，復查無其他任何積極證據足資證明
    被告所持有之上開改造四五手槍具有殺傷力，自屬不能證明被告有此部分之犯罪
    ，惟公訴人認此部分與前開持有刀械罪間，有想像競合裁判上一罪之關係，爰不
    另為無罪之諭知，併予敘明。
據上論斷，應依刑事訴訟法第二百九十九條第一項前段，槍砲彈藥刀械管制條例第十
四條第三項，刑法第十一條前段、第四十一條、第七十四條第一款、第三十八條第一
項第一款，罰金罰鍰提高標準條例第二條，判決如主文。
中      華      民      國      八十九      年      五    月  二十九    日
                                        法  官  林郁婷
右正本證明與原本無異。
如不服本判決，應於送達後十日內向本院提出上訴狀 （須附繕本） ，上訴於台灣高
等法院台中分院。
                                        書記官
中      華      民      國      八十九      年      五    月  二十九    日
附錄論罪科刑法條
槍砲彈藥刀械管制條例第十四條第三項：
未經許可，持有或意圖販賣而陳列刀械者，處一年以下有期徒刑、拘役或新台幣五十
萬元以下罰金。


司法院資訊處製作；財團法人民間司法改革基金會備份。
